# 关于应税合并和免税合并

提问人：求知若渴 @ 时间：2011-08-21 20:46:01
所谓的“免税合并”，是指被并方的资产负债在并入合并方时，依照税法的有关规定，按照原资产负债的账面成本“转让”，不产生转让所得，不计算交纳所得税。因此，该些资产负债进入合并方时，应当按照原账面成本作为计税成本。 　　所谓的“应税合并”，是指被并方的资产负债在并入合并方时，依照税法的有关规定，比照资产负债的转让，依法计算交纳所得税。既然被并的资产负债是已税的，因此，合并方并入的资产负债（包括商誉）的计税基础应当按照上述“转让收入”的价格——一般也就是“公允价值”确定。 现实中，不管是同一控制下还是非同一控制下的企业合并，好像没有碰到过应税合并的情况，请教陈版，什么事情况下适用于应税合并？

回答人：chenyiwei
应税合并是一般情况，免税合并是需要符合严格前提条件的例外情形。只有当购买方或合并方以股权作为对价支付方式时，才可能符合财税[2009]59号文规定的免税重组适用条件，如果以现金、非货币财产、承担债务等作为对价支付方式，或者股权支付的比例没有达到规定的比例，或者不符合其他条件，都应当是应税合并。

回答人：chenyiwei
回复 求知若渴@ 的帖子
股权支付金额就是以合并方或者购买方自身的股权作为对价的支付方式。

提问人：飞 618 时间：2014-11-29 23:38:19
在学习所得税准则时有一些困惑，请陈版帮忙讲解一下以下情况时，合并方取得资产、负债的计税基础如何确定。 举例说明：A和B受同一实际控制人控制，从集团业务战略重组考虑，现A将其拥有的C业务（并非股权，经营性资产负债）净资产账面价值 1 个亿（其中：应收款项原值 5000 万，坏账准备 500 万，剩余资产负债计税基础与账面价值相等， 1 个亿净资产中不包括因 500 万暂时性差异而确认的递延所得税资产），转让给B公司。C业务按收益法估值 3 个亿，确定的转让价即为收益法的评估值 3 个亿。又由于C业务的经营性资产主要都是一些轻资产，所以其可辨认净资产的公允价值也基本等于账面价值 1 个亿。假设该交易是具有商业实质的，定价是公允的。按同一控制下企业合并来处理，B公司对C业务相关的资产负债按原账面价值 1 亿入账，对价 3 亿，差额 2 亿冲减权益。在确定B公司取得C业务相关资产负债的计税基础时： 1 、若A公司就转让C业务取得的收益，不需缴纳企业所得税（在此就不讨论税务上的合规性了），（ 1 ）那么B公司取得C业务相关的资产负债的计税基础仍为原计税基础，与账面价值的差异由B公司再确认递延所得税资产（本例就是因应收款项坏账准备 500 万而产生的差异），相应的冲减权益的金额也减少500*25%=125万；（ 2 ）B公司取得C业务相关的资产负债的计税基础就是入账的账面价值（应收款项的计税基础就是账面价值 4500 万），无暂时性差异，不需再确认递延所得税资产。请问陈版，对于A公司不需缴税的情况，以上两种做法哪种正确及相关理由？ 2 、若A公司转让C业务取得的收益，需要缴纳企业所得税，B公司购入的相关资产、负债的计税基础如何确定？还是可辨认净资产公允价值=账面价值=1个亿吗？ 3 、如果A和B无关联关系，构成的是非同一控制下企业合并，就本例在应税与免税两种情况下，B公司取得的相关资产负债的计税基础应如何确定呢？ 劳烦陈版给讲解一下，多谢！

回答人：chenyiwei
个人理解，按照计税基础延续性的原则，如果出售方就该项应收款项的出售损失作为已实现损失税前扣除，则购买方的计税基础也应当是 4500 万；反之应延续原计税基础 5000 万。在后一种情况下，购买方需涉及递延所得税资产确认问题（作为对资本公积的调整）。 另一个更大的问题是这其中涉及到的冲减购买方权益的隐含商誉（交易价格与可辨认净资产账面价值的差额）能否税前扣除的问题。我理解很可能是不能税前扣除的（无论转让方是否已经就此部分收益计税）。所以这部分也就没有暂时性差异，不确认递延所得税。 如果A和B无关联关系，构成非同一控制下的合并，则这部分差额形成的商誉不能税前扣除，计税基础为零，不确认递延所得税。 请各位熟悉资本市场税务问题的网友指正，谢谢！

提问人：Manson_Luci 时间：2015-09-01 15:59:53
实务中，非同一控制下收购，很多都是现金支付，不符合特殊性税务处理，被合并方相当于换个控股股东，但计税基础还是历史成本，这样操作看来都是不对的了？都要以评估后的基础纳税了？

回答人：chenyiwei
在股权收购中，被收购方仍保持独立法人和独立纳税人的地位，其各项资产、负债的计税基础保持不变。

提问人：madfrog2011 时间：2017-12-03 14:10:04
既然是应税合并为什么你在 10 楼的点评里还是写到被收购方各资产、负债的计税基础保持不变，不应该由账面调到公允了吗？

回答人：chenyiwei
被收购方仍保持独立法人和独立纳税人地位，所以其计税基础仍延续以前的。收购方合并报表层的调整只具有会计上的意义。

提问人：跨度防护 时间：2017-12-04 23:25:10
这些应税合并体现的是卖方个别报表卖价减去长投账面价，据此计算的所得税，无需区分同一控制、分同一控制吧。

回答人：chenyiwei
同一控制下和非同一控制下合并是会计概念，税法上不作此区分。

提问人：madfrog2011 时间：2017-12-06 22:12:23
非同一控制下吸收合并购买方按公允价值入账，计税基础按原账面价值，之间的差异确认递延所得税资产/负债对应的是商誉或营业外收入？商誉或营业外收入不够冲对应什么？

回答人：chenyiwei
不可能存在不够冲减的问题。